【裁判字號】    90,易,2220
【裁判日期】    920711
【裁判案由】    恐嚇取財
【裁判全文】
臺灣桃園地方法院刑事判決                          九十年度易字第二二二號
    公  訴  人  臺灣桃園地方法院檢察署檢察官
    被      告  丙○○
    原名曾嘉燈）      設桃園.
右列被告因恐嚇取財案件，經檢察官提起公訴（九十年度偵字第一二六０六號），本
院判決如左：
    主    文
丙○○共同意圖為自己不法之所有，以恐嚇使人將本人之物交付未遂，累犯，處有期
徒刑捌月。
    事    實
一、丙○○有下列前案紀錄，並構成累犯：
  (一)前因違反麻醉藥品管理條例、槍砲彈藥刀械管制條例等案件，經本院於民國八十
    三年一月二十四日以八十二年訴字第九０九號判決判處有期徒刑六月、三月，應
    執行有期徒刑七月。
  (二)又因恐嚇案件，經臺灣板橋地方法院於八十三年三月二十五日以八十二年重訴字
    第五一０號判決判處有期徒刑刑五年，嗣上訴，經台灣高等法院於八十三年十月
    十三日以八十三年度上訴字第三二七五號判決上訴駁回，同年十二月二日確定。
  (三)前開二案嗣經台灣高等法院於八十四年一月二十六日以八十四年度聲字第一０三
    號裁定定應執行刑有期徒刑五年七月。執行中於八十五年一月十六日假釋出獄，
    迄八十七年八月十二日始假釋期滿。
  (四)假釋中尚不知悔改，復因違反動產擔保交易法案件，經本院中壢簡易庭於八十七
    年十一月十一日以八十七年度壢簡字第四四六號，判決判處有期徒刑五月，如易
    科罰金以三百元折算一日，嗣上訴，經本院於八十八年十一月十七日以八十八年
    簡上字第九一號判決原判決撤銷，判處拘役五十九日，如易科罰金，以三百元折
    算一日確定。
二、丙○○竟猶不知悔改，意圖為自己不法所有，與乙○○（本院已審結）及姓名年
    籍不詳綽號「淑惠」之成年女子共同基於恐嚇取財之犯意聯絡，共同謀議以網際
    網路寄發電子郵件恐嚇信至黑松汽水股份有限公司（下稱黑松公司）電子信箱（
    網址：web080/Taipei/HSNOTEO@HSNOTEO），於九十年七月初在丙○○位於桃園
    縣平鎮市○○路○段二七０號二樓住處，乙○○與丙○○擬妥恐嚇信件內容，乙
    ○○以丙○○向不知情童稚升所有捷元電腦（編號3Ｚ0000000000000）主機、不
    知情曾明道所有聯亞電腦主機借得之電腦打字輸入，並將之存入磁片內，再由乙
    ○○與綽號「淑惠」之女子攜至桃園縣平鎮市○○路咖啡店，以
    uscl5463@yahoo.com.tw帳號上網連接網際網路，連接至黑松公司上開網址之電
    子信箱，接續自九十年七月三日起至同年七月二十日止，於下列時間寄發恐嚇信
    件，並於寄發恐嚇後撥打黑松公司0000000000要求給付現金，否則將
    於報章、網路等媒體上散布前揭利用遭污染水源製造飲料等訊息，以之影響黑松
    公司股價並令其產品滯銷，致黑松公司人員心生畏怖。
  (一)於九十年七月三日上午九十三十分寄發之恐嚇信，恐嚇信之內容略以：「主旨：
    這是緊急狀況‧‧‧黑松公司中壢廠，位於中壢市○○路一七八號，距該廠東北
    方空中距離約兩公里處，有聞名全台之ＲＣＡ重金屬廢水傾注地下事件，依據內
    政部環保署所公布之數據資料可見，影響方圓二十公里地下水質，足以危害人體
    健康致癌；另在黑松公司中壢市西南方中山高速公路戰備跑道南下右側起點處，
    有中壢垃圾掩埋場佔地約一０００平方公尺，該垃圾掩埋場容積率所產生污染地
    下水絕對有相對比率；另籲請媒體專業人員報導：一、黑松公司中壢廠所生產之
    各式飲料，最原始之水何處取得，二、黑松公司中壢廠每月所需水共需幾噸，可
    調閱自來水廠度數證明；‧‧‧。要求黑松公司立即準備新台幣（下同）三百萬
    元等候通知；並預定黑松公司收到電子郵件後六十分鐘內，應有危機處理人員與
    其聯絡；自電子郵件給黑松公司後一八０分鐘內，任何原因未進行聯繫，將立即
    執行以下是我們聯繫的語音電話0000000000」、「主旨：這是緊急狀
    況！聯絡電話：0000000000、0000000000：ＦＡＸ、六十
    分鐘與我們聯絡」等語，於同日下午十四時寄發：「這是緊急狀況﹗」等語之恐
    嚇信件後，於同日下午十五時撥打電話恐嚇要求黑松公司準備三百萬元，否則將
    於報章、網路等媒體上散布前揭利用遭污染水源製造飲料等訊息，以之影響黑松
    公司股價並令其產品滯銷，致黑松公司人員心生畏怖，復於同日下午十五時十四
    分再次撥打黑松公司電話恐嚇詢問三百萬元準備好沒。
  (二)於九十年七月九日上午撥打黑松公司電話，表示黑松公司電子信箱有信件，黑松
    公司人員隨即接收電子信箱信件，恐嚇信件內容略以：「我們非常敬佩黑松公司
    的處理方式，你們的客服中心人員連轉接高層都不需要，勇敢面對我們所提出問
    題，指稱黑松公司為上市之資本額四十七億的公司，揚言要將污染水源問題上網
    、轉之行銷點；並要派駐黑松公司的刑事警察局人員辛苦一點，聯繫電信警察隊
    派出五部以上之偵察車，因為將使用顯示很多號碼之手機‧‧‧請立即準備好三
    百萬元新版不連號千元新台幣，在有效時間內通知我們取消演習，如果時間沒有
    把握好或是我們沒有收到此項訊息，我們視同貴公司參加演習，請放心我們絕對
    有把握能取得三百萬元，‧‧‧本信發出後的六十分鐘內黑松公司必須告訴我們
    是否參加演習，‧‧‧在本信發出後的七十分鐘後，未接到貴公司的電話，本電
    話廢棄斷絕聯絡管道，黑松公司一定有勇氣參加演習的，我們十分相信0000
    000000‧‧‧」等語，又於同年七月九日撥打黑松公司電話恐嚇告知，三
    百萬元準備好沒？要黑松公司按照指示，會再打電話聯絡等語。翌日即七月十日
    上午十一時十分又撥打電話恐嚇黑松公司接聽電話人員按照指示先帶九十萬元至
    台北市○○路等語，同日十一時十八分又來電恐嚇要求一小時攜帶九十萬元至台
    北市○○路三一一號後，撥打０九一七—０四一二三九號電話聯絡等語。
  (三)於同年七月十二日寄發恐嚇信件至黑松公司電子信箱，恐嚇信件內容略以：「‧
    ‧‧黑松飲料股份有限公司（股票代號一二三四）即將爆發驚人內幕消息，此項
    消息將造成黑松飲料股份有限公司（股票代號一二三四）無量下跌無量下跌無量
    下跌請各位股友靜候第一手消息‧‧‧黑松飲料股份有限公司強調該公司飲料用
    水未受地下水源污染請消費者安心使用」等語，同日下午十四時來電恐嚇要求備
    妥六十萬元，否則繼續公布第二段等語，同日下午十四時二十分復來電恐嚇，帶
    六十萬元至台北市○○路三一一號，會有綠色箱型車前來取款等語，翌日即同年
    七月十三日下午十三時三十分來電黑松公司恐嚇匯款至新竹商業銀行蘇達德帳號
    00000000000號帳戶內，復於同年七月二十日以電話恐嚇黑松公司匯
    款十萬元至中央信託局劉灶輝帳號00000000000000帳戶。
  (四)黑松公司職員於九十年七月三日下午十五時，接獲恐嚇電話要求準備現金三百萬
    元，隨即向台北市警察局大安分局報案，成立專案小組，循線報請台灣桃園地方
    法院檢察署檢察官向本院聲請核發搜索票，持本院核發之搜索票於九十年七月二
    十五日至桃園縣平鎮市○○○路十九巷二弄十六號搜索，當場查獲丙○○、乙○
    ○及不知情之陳正義等人，並扣得與本案無關之摩拖羅拉ＣＤ九二八行動電話二
    具、諾基亞六五一０行動電話一具、諾基亞五一三０行動電話一具、明碁電通行
    動電話一具、西門子行動電話一具、摩拖羅拉Ｖ三六八八行動電話一具、遠傳Ｓ
    ＩＭ卡二片、遠傳電信補充卡六張、臺灣大哥大補充卡一張、臺灣大哥大ＳＩＭ
    卡、中華電信ＩＣ電話卡、新竹企銀戶名劉灶輝存摺影本、和信電話申請書一份
    、陳正義所有變造國民身分證等物，另扣得被告輸入恐嚇信所用之上開捷元電腦
    、聯亞電腦主機各一台、上開中央信託局戶名劉灶輝帳戶存摺影本一張等物，與
    本案無關之臺灣銀行戶名劉灶輝存摺影本一張、彰化商業銀行戶名劉灶輝存摺影
    本一張等物，乙○○、丙○○恐嚇黑松公司，因為警查獲尚未取得財物。
三、案經台北市政府警察局大安分局報告台灣桃園地方法院檢察署檢察官偵查起訴。
    理    由
一、訊據被告丙○○對於右揭恐嚇取財之犯罪事實於本院訊問、審理時均坦承不諱，
    核與同案被告乙○○所述情節相符，並與被害人黑松公司總務部經理甲○○警訊
    、偵查及本院訊問時指述之情形相符，復有同案被告乙○○等人撥打之0000
    000000號行動電話，由該行動電話號碼循線追查之該支手機序號0000
    00000000000之通訊聯絡關係表、雙向通聯紀錄、同案被告乙○○撥
    打黑松公司電話監聽之錄音帶譯文、被告寄發黑松公司電子信件、台北市政府大
    安分局搜索、扣押筆錄、扣押物品目錄表、臺灣大哥大0000000000號
    通聯紀錄一份、臺灣大哥大0000000000號通聯紀錄一份、同案被告乙
    ○○以被告丙○○提供電腦輸入恐嚇信件之電腦桌面、電腦內檔案暨尚未寄發之
    恐嚇信件、上開中央信託局戶名劉灶輝帳戶存摺影本一張、黑松公司水源遭恐嚇
    事件處理紀要暨被告寄發之恐嚇信件、新聞報紙影本記載被告恐嚇新聞報導、黑
    松公司提供存有被告寄發之恐嚇信件及撥打黑松公司電話監聽錄音帶譯文之磁片
    二片等附卷可稽，足徵被告丙○○自白與事實相符，本件事證明確，被告丙○○
    恐嚇取財未遂犯行洵堪認定。
二、核被告丙○○所為，係犯刑法第三百四十六條第三項、第一項之恐嚇取財未遂罪
    。被告就同一恐嚇取財之犯罪構成事實，所為寄發黑松公司恐嚇電子郵件、撥打
    黑松公司電話要求給付現金數個舉動對被害人黑松公司接續進行，以實現一個犯
    罪構成要件，並侵害同一法益，其主觀上既認各個舉動為全部犯罪事實之一部，
    而客觀上亦認係實施一個犯罪，自僅成立單一恐嚇取財罪。被告丙○○與同案被
    告乙○○、姓名年籍不詳綽號「淑惠」之成年女子間，具有犯意聯絡及行為分擔
    ，為共同正犯。又被告丙○○前因違反麻醉藥品管理條例、槍砲彈藥刀械管制條
    例等案件，經本院於民國八十三年一月二十四日以八十二年訴字第九０九號判決
    判處有期徒刑六月、三月，應執行有期徒刑七月。又因恐嚇案件，經臺灣板橋地
    方法院於八十三年三月二十五日以八十二年重訴字第五一０號判決判處有期徒刑
    刑五年，嗣上訴，經台灣高等法院於八十三年十月十三日以八十三年度上訴字第
    三二七五號判決上訴駁回，同年十二月二日確定。前開二案嗣經台灣高等法院於
    八十四年一月二十六日以八十四年度聲字第一０三號裁定定應執行刑有期徒刑五
    年七月。執行中於八十五年一月十六日假釋出獄，迄八十七年八月十二日始假釋
    期滿等情，有台灣高等法院被告全國前案紀錄表附卷可稽，其於有期徒刑執行完
    畢後，五年內再犯本件有期徒刑以上之罪，為累犯，應依刑法第四十七條規定加
    重其刑。又被告著手於恐嚇取財行為之實施，尚未生恐嚇取財之結果，為未遂犯
    ，爰依刑法第二十六條前段之規定，按既遂犯之刑度減輕其刑，並依法先加後減
    。爰審酌被告正值壯年，竟不思自力更生，勤奮工作，反向黑松公司假藉飲用水
    污染恐嚇取財，對黑松公司聲譽造成重大損害，危害社會秩序，惡性非輕，且犯
    罪後坦承犯行態度尚稱良好等一切情狀，量處如主文所示之刑，以資懲儆。
三、沒收：
  (一)扣案之摩拖羅拉ＣＤ九二八行動電話二具、諾基亞六五一０行動電話一具、諾基
    亞五一三０行動電話一具、明碁電通行動電話一具、西門子行動電話一具、摩拖
    羅拉Ｖ三六八八行動電話一具等行動電話之手機序號，均非被告用以撥打之序號
    000000000000000手機等情，有台北市政府大安分局扣押物品目
    錄表附卷可稽，並非被告用以犯罪之物，爰不予宣告沒收。至被告用以撥打之序
    號000000000000000手機行動電話，業經遺棄一節，業據被告乙
    ○○供述在卷，亦不予宣告沒收。
  (二)扣案遠傳ＳＩＭ卡二片、遠傳電信補充卡六張、臺灣大哥大補充卡一張、臺灣大
    哥大ＳＩＭ卡一片、中華電信ＩＣ電話卡一張均非被告等撥打予黑松公司所用之
    行動電話門號卡，核與本案無關，爰不予宣告沒收。
  (三)扣案之新竹企銀戶名劉灶輝存摺影本、和信電話申請書一份、陳正義所有變造國
    民身分證，經核與本案均無涉，不予宣告沒收。
  (四)扣案上開捷元電腦、聯亞電腦主機各一台，均係供同案被告乙○○輸入恐嚇電子
    郵件所用，惟並非屬於同案被告乙○○、丙○○等人所有一節，業據被告曾耀椗
    於警訊中供述甚明，爰不予宣告沒受。
  (五)上開中央信託局戶名劉灶輝帳戶存摺影本一張，係被告等恐嚇黑松公司將金錢匯
    入該帳戶內，為被告丙○○影印以前公司員工劉灶輝存摺所留存，屬被告丙○○
    所有，惟非供犯罪所用之物，不予宣告沒收。至臺灣銀行戶名劉灶輝存摺影本一
    張、彰化商業銀行戶名劉灶輝存摺影本一張，經核與本件無關，不予宣告沒收。
據上論斷，應依刑事訴訟法第二百九十九條第一項前段，刑法第二十八條、第三百四
十六條第一項、第三項、第四十七條、第二十六條前段、第三十八條第一項第二款，
罰金罰鍰提高標準條例第一條前段，判決如主文。
本案經檢察官洪景明到庭執行職務。
中      華      民      國    九十二    年      七      月     十一     日
                                臺灣桃園地方法院刑事第六庭
                                      法  官  黃永定
右正本證明與原本無異。
如不服本判決，應於判決送達後十日內，向本院提出上訴狀。
                                      書記官  施春祝
中      華    民      國    九十二    年      七      月     十八     日
附論罪科刑依據之法條：
刑法第三百四十六條
意圖為自己或第三人不法之所有，以恐嚇使人將本人或第三人之物交付者，處六月以
上五年以下有期徒刑，得併科一千元以下罰金。
以前項方法得財產上不法之利益，或使第三人得之者，亦同。
前二項之未遂犯罰之。


司法院資訊處製作；財團法人民間司法改革基金會備份。
